【裁判字號】    89,自,425
【裁判日期】    890712
【裁判案由】    詐欺
【裁判全文】
臺灣臺中地方法院刑事判決                          八十九年度自字第四二五號
    自  訴  人  丙○○
    被      告  乙○○
    被      告  甲○○
右列被告因詐欺案件，經自訴人提起自訴，本院判決如左：
    主  文
乙○○、甲○○均無罪。
    理  由
一、自訴意旨略以：被告乙○○、甲○○係兄弟關係，其等均明知被告乙○○在台南
    郵局設立之第00000000號甲存帳戶所使用之支票，於民國八十七年二月
    間即將退票，竟共同意圖為自己不法之所有，於八十七年二月二十日，由被告甲
    ○○持被告乙○○簽發，付款人台南郵局，八十七年八月二十日期，面額新台幣
    （下同）三十五萬元之第ＣＩ四六五０七五號支票一張，至台中市○區○○路一
    七三巷八號自訴人住處，向自訴人佯稱其購進藥品一批需現金三十五萬元，現手
    頭不便，要自訴人先借予三十五萬元，保證半年後即可償還，並稱上述支票係鐵
    票，屆時絕對兌現，使自訴人不疑其偽，而借予三十五萬元。詎被告等明知前開
    帳戶所使用之支票，已於八十七年五月八日拒絕往來，為達詐財目的，隱瞞事實
    ，於八十七年八月二十日上述支票屆期時，復向自訴人騙稱其藥品賣得不理想，
    手頭仍不便，要自訴人暫不要提示，且要求自訴人寬延六個月，自訴人不疑有詐
    ，而由原八十七年八月二十日期改為八十八年二月二十日期，嗣屆期提示不獲兌
    現，始知早已拒絕往來。後經自訴人函催，被告甲○○方於八十八年三月二十八
    日，出面與自訴人和解，假裝分三十五期，一期一萬元清償自訴人，豈料被告為
    圖卸責，僅清償七期七萬元，即避不見面，因認被告等涉有刑法第三百三十九條
    第一項之詐欺取財罪嫌云云。
二、按犯罪事實應依證據認定之，無證據不得推定其犯罪事實，刑事訴訟法第一百五
    十四條定有明文。又刑法第三百三十九條第一項詐欺取財罪之成立，以意圖為自
    己不法之所有，以詐術使人將本人或第三人之物交付為要件，此觀之該條項規定
    自明。訊據被告等均否認詐欺取財犯行，被告甲○○辯稱伊於八十六年二月二十
    日，向自訴人借款三十一萬二千二百元，以複利計算約定六個月還錢，屆期自訴
    人同意延期半年，伊每月皆有付利息，開始時伊係以伊前妻蕭芳萍支票向自訴人
    借款，伊以前從事藥品生意，因最近生意不好，才沒還錢，現還欠自訴人二十四
    萬餘元；被告乙○○則以其不認識自訴人，其將支票借給甲○○，不知甲○○向
    自訴人借錢等語置辯。經查被告乙○○在台南郵局之第00000000號支票
    存款帳戶，係自八十七年三月三十一日開始退票，八十七年五月八日始拒絕往來
    ，有台南郵局儲00000000－00六號函可稽。質之自訴人亦供承被告甲
    ○○所言實在，利息一萬元一個月為一千八百元，被告甲○○給付利息至八十八
    年二月份，現尚欠二十四萬餘元，被告甲○○欲以藥品抵債，其不接受等情，即
    被告係於八十六年二月二十日，以其前妻蕭芳萍之支票，向自訴人借款三十一萬
    二千二百元，既已支付約定之高額利息予自訴人至八十八年二月份，事後並清償
    部分借款，自難認有不法所有意圖，況被告甲○○向自訴人借款，或交付上述被
    告乙○○之支票予自訴人時，該支票存款帳戶均尚未發生退票情形，且被告甲○
    ○前確從事藥品買賣生意，此並有被告甲○○提出之估價單影本足憑，自訴人復
    自承被告甲○○欲以藥品抵債，其不接受等語，顯見被告甲○○亦無施用詐術行
    為。次查本件向自訴人借款者，係被告甲○○，已經自訴人陳明，而依前述，被
    告甲○○早於八十六年二月二十日即向自訴人借款，又係先以蕭芳萍之支票交付
    自訴人，一年後始交予自訴人上述被告乙○○之支票，縱被告乙○○之上述支票
    屆期未獲兌現，亦不能謂其有施用詐術及不法所有意圖。綜上所述，被告等所為
    均與詐欺取財罪之構成要件有間，不能令負該罪責。此外又查無其他積極證據足
    證被告等有何詐欺取財犯行，均應為其無罪之諭知。
據上論結，應依刑訴訟法第三百四十三條、第三百零一條第一項，判決如主文。
中      華      民      國      八十九      年      七      月    十二  日
                                        法  官   鍾堯航
右正本證明與原本無異。
如不服本判決，應於送達後十日內向本院提出上訴狀（須附繕本），上訴於台灣高等
法院台中分院。
                                        書記官
中      華      民      國      八十九      年      七      月    十二  日


司法院資訊處製作；財團法人民間司法改革基金會備份。
